【裁判字號】    97,消債更,1864
【裁判日期】    980213
【裁判案由】    聲請更生程序
【裁判全文】
臺灣高雄地方法院民事裁定          97年度消債更字第1864號
聲  請  人  甲○○
代  理  人  陳魁元律師
上列當事人因消費者債務清理事件聲請更生，本院裁定如下：
    主  文
聲請人甲○○自民國九十八年二月十三日下午四時起開始更生程
序。
命司法事務官進行本件更生程序。
    理  由
一、聲請意旨略以：聲請人前未曾依「中華民國銀行公會會員辦
    理消費金融案件無擔保債務協商機制」請求共同協商債務清
    償方案。消費者債務清理條例公布施行後，聲請人乃向最大
    債權金融機構即日盛國際商業銀行股份有限公司（下稱日盛
    銀行）請求協商，惟協商不成立。因聲請人對金融機構因消
    費借貸所負之債務計達新台幣（下同）203,992 元，另有資
    產管理公司之債務，且聲請人尚須扶養母親，又因景氣影響
    及債務問題，聲請人於民國97年12月遭公司資遣，聲請人已
    不能清償債務，而聲請人所負無擔保或無優先權之債務總額
    並未逾1, 200萬元，復未經法院裁定開始清算程序或宣告破
    產，爰依法聲請更生等語。
二、按債務人不能清償債務或有不能清償之虞者，得依消費者債
    務清理條例所定更生或清算程序，清理其債務。次按債務人
    無擔保或無優先權之債務總額未逾1,200 萬元者，於法院裁
    定開始清算程序或宣告破產前，得向法院聲請更生。再按自
    債務人提出協商請求之翌日起逾30日不開始協商，債務人得
    逕向法院聲請更生或清算；又按法院開始更生程序之裁定，
    應載明其年、月、日、時，並即時發生效力。末按法院裁定
    開始更生或清算程序後，得命司法事務官進行更生或清算程
    序，必要時得選任律師、會計師或其他適當之自然人或法人
    一人為監督人或管理人。消費者債務清理條例第3 條、第16
    條第1 項、第42條第1 項、第45條第1 項、第153 條分別定
    有明文。
三、經查：
  (一)聲請人於本件更生聲請前，未曾依「中華民國銀行公會會員
    辦理消費金融案件無擔保債務協商機制」請求共同協商債務
    清償方案，於消費者債務清理條例公布施行後乃向最大債權
    金融機構日盛銀行請求協商，然因前置協商無法納入資產管
    理公司之債權，致協商不成立，有97年12月19日不成立通知
    書1 份在卷可稽（本院卷第134 頁），此部分事實，應可認
    為真實。
  (二)聲請人為一般消費者，並未從事營業。依其陳報目前負債總
    額為268,992 元，其中金融機構之無擔保或無優先權債務
    203,992 元，另有資產管理公司之債務，聲請人平均每月薪
    資約28,000元，名下有投資一筆，尚須扶養母親，然聲請人
    於97年12月遭公司資遣，有聲請人財產及收入狀況說明書、
    債權人清冊、財政部高雄市國稅局95年、96年度綜合所得稅
    各類所得資料清單、財政部高雄市國稅局財產歸屬資料清單
    、前置協商不成立通知、薪資單、勞工保險被保險人投保資
    料表及離職證明書附卷為證。是以聲請人係因遭資遣無工作
    收入致無法清償債務，其不能清償債務之事實，應可認定。
    日盛銀行前置協商不成立通知書雖記載，係因依前置協商規
    定未能納入聲請人渣打銀行已出售債權，且聲請人對花旗銀
    行債權金額有爭執，致協商不成立。惟因該次協商僅就金融
    機構債權人部分進行，無法就聲請人積欠資產管理公司之債
    務一併協商，以聲請人之收入情形，難認能同時清償協商款
    項及資產管理公司之債務。聲請人並非一心欲循債務清理之
    程序以圖脫免債務之責任而無任何清償之誠意，聲請人已不
    能清償債務，自有循更生程序，清理債務之必要。
四、綜上所述，債務人僅係一般消費者，並未從事營業，其已達
    不能清償債務或有不能清償之虞之程度，其中無擔保或無優
    先權之債務在1,200 萬元以下，與債權金融機構協商不成立
    ，且未經法院裁定開始清算程序或宣告破產，則聲請人本件
    更生之聲請，應屬有據，自應准許。並命司法事務官進行
    本件更生程序。
五、依消費者債務清理條例第16條第1 項、第45條第1 項，裁定
    如主文。
中    華    民    國    98    年    2     月    13    日
                  民事第三庭法  官  陳宛榆上為正本係照原
本作成。
本件不得抗告。
本裁定已於民國98年2月13日下午4時公告。
中    華    民    國    98    年    2     月    13    日
                                書記官  曹德英


司法院資訊處製作；財團法人民間司法改革基金會備份。
